臺灣屏東地方法院民事判決　　　　　　　94年度簡上字第37號
上　訴　人　乙○○
被 上訴 人　甲○○
上列當事人間請求確認本票債權不存在事件，上訴人不服本院屏
東簡易庭民國94年3 月18日，94年度屏簡字第61號判決而提起上
訴，本院於民國94年6 月22日言詞辯論終結，判決如下：
    主      文
上訴駁回。
第二審訴訟費用由上訴人負擔。
    事實及理由
一、被上訴人主張：上訴人持附表所示以被上訴人名義簽發之本
    票8 張（下稱系爭本票）聲請法院准予強制執行，前經本院
    以94年度票字第115 號裁定准許強制執行在案，惟系爭本票
    係他人偽造，並非被上訴人親自或授權他人簽發，被上訴人
    就系爭本票自無庸負給付責任，爰依票據之法律關係向原審
    訴請確認系爭本票債權不存在。經原審判決確認上訴人持有
    系爭本票債權及其利息債權對被上訴人不存在，因上訴人不
    服而提起上訴，被上訴人於本院聲明：如主文所示。
二、上訴人答辯：系爭本票係被上訴人因參加訴外人蔡枝勝召集
    之互助會，而以被上訴人名義與蔡枝勝共有一會，並於得標
    時，授權蔡枝勝之妻簽發向上訴人等活會會員收取會款所交
    付者，自應由被上訴人負票據責任云云。聲明：(一)原判決廢
    棄。(二)被上訴人於原審之訴駁回。
三、兩造不爭執事項：
　(一)系爭本票並非被上訴人甲○○親簽。
  (二)被上訴人曾參與上訴人召集之互助會，上訴人請求被上訴人
    給付票款之原因關係即給付互助會會款。
　(三)系爭合會規則就得標之人均要求於領款前須簽發本票以為擔
    保。
四、兩造協議之爭點：
    系爭本票是否被上訴人授權他人簽發？
五、本院之判斷：
  (一)按當事人主張有利於己之事實者，就其事實有舉證責任，民
    事訴訟法第277 條定有明文，故票據權利人依據票據向發票
    人行使權利，應就該票據之真正負證明之責，最高法院50年
    臺上字第1659號著有判例可資參照。
  (二)查被上訴人主張上訴人持系爭本票聲請本院以94年度票字第
    115 號裁定准予強制執行在案；又系爭本票並非被上訴人親
    簽，被上訴人曾參與上訴人召集之互助會，上訴人請求被上
    訴人給付票款之原因關係即給付互助會會款；系爭合會規則
    就得標之人均要求於領款前須簽發本票以為擔保等情，有本
    票影本在卷可稽，並為兩造所不爭執，應認為真正。上訴人
    雖以系爭本票係上訴人授權他人所簽，其上印文並為上訴人
    所有云云，然此不僅為被上訴人所否認，上訴人亦不能舉證
    以實其說，茲本件既不能證明被上訴人確曾標取系爭合會會
    款，自難僅以該合會會份為被上訴人與訴外人蔡枝勝共有，
    並以被上訴人名義為之，率爾認定被上訴人曾經授權他人簽
    發系爭本票。
六、綜上所述，上訴人既不能證明系爭本票為被上訴人親簽或授
    權他人簽發，被上訴人於原審訴請確認上訴人持有系爭本票
    債權及其利息債權對被上訴人不存在，為有理由，應予准許
    。原審就此為被上訴人勝訴之判決，經核尚無不合。上訴意
    旨指摘原判決不當，求予廢棄改判如上訴聲明之請求，為無
    理由，應予駁回。
七、本件事證已臻明確，兩造其餘攻擊、防禦及立證方法，經核
    於判決結果不生影響，爰不逐一論列。
八、據上論結，本件上訴為無理由，依民事訴訟法第436 條之1
    第3 項、第449 條第1 項、第78條，判決如主文。
中　　華　　民　　國　　94　　年　　7 　　月　　6 　　日
                  民事第二庭    審判長法　官　阮世賢
                                      法　官　春生
                                      法　官　陳松檀
正本係照原本作成。
本判決不得上訴。
                　　　                書記官　謝天祥
中　　華　　民　　國　　94　　年　　7 　　月　　7 　　日
